【裁判字號】    98,台上,2197
【裁判日期】    980423
【裁判案由】    違反毒品危害防制條例
【裁判全文】
最高法院刑事判決            九十八年度台上字第二一九七號
上  訴  人  甲○○
選任辯護人  徐維良律師
上列上訴人因違反毒品危害防制條例案件，不服台灣高等法院中
華民國九十八年二月二十五日第二審判決（九十七年度上訴字第
五五一七號，起訴案號：台灣基隆地方法院檢察署九十七年度偵
字第八六四號），提起上訴，本院判決如下：
    主  文
上訴駁回。
    理  由
按刑事訴訟法第三百七十七條規定：上訴於第三審法院，非以判
決違背法令為理由，不得為之。是提起第三審上訴，應以原判決
違背法令為理由，係屬法定要件，如果上訴理由書狀並未依據卷
內訴訟資料，具體指摘原判決不適用何種法則或如何適用不當，
或所指摘原判決違法情事，顯與法律規定得為第三審上訴理由之
違法情形，不相適合時，均應認其上訴為違背法律上之程式，予
以駁回。本件原審經審理結果，認為上訴人甲○○販賣第一級毒
品海洛因及第二級毒品甲基安非他命之犯行罪證明確，因而撤銷
第一審之科刑判決，改判仍論上訴人以販賣第一級毒品罪，處有
期徒刑十五年二月；又販賣第二級毒品罪，處有期徒刑三年八月
；並分別為相關沒收之宣告，及就主刑部分定應執行有期徒刑十
六年。已詳敘調查、取捨證據之結果及憑以認定犯罪事實之心證
理由。並就上訴人否認犯行之供詞及其所辯各節認非可採，詳加
指駁。從形式上觀察，原判決並無足以影響判決結果之違法情形
存在。上訴意旨略以：(一)、伊從未承認有將海洛因交付予張凱賢
，原判決記載伊不否認於原判決所載時地交付海洛因予張凱賢，
顯與卷內資料不符，有理由不備之違法。(二)、第一審僅提示民國
九十六年十月四日通聯譯文予證人蔡淑真，並未告知上訴人就該
譯文有辯解係與張凱賢合買，原判決認定第一審提示該譯文同時
「告知被告前揭係與證人張凱賢合買之辯解後」，證人蔡淑真又
回復記憶，並為上訴人有利之證詞，並無證據可證明，原判決上
揭認定有理由不備之違法。且證人張凱賢、蔡淑真就有無合資購
買部分，二人證詞顯有矛盾，為查明真象，理應傳訊張凱賢到庭
，提示蔡淑真之證詞，或使二人對質，原審未為此調查，亦有應
調查之證據未予調查之違法。(三)、依原判決理由貳、一、（二）
之(四)所載：證人邱奕皇於檢察官偵查及第一審審理時所證稱：「
伊曾經打電話給被告甲○○，有問被告可不可以『處理』等語，
係詢問被告可否幫忙拿甲基安非他命之意，被告表示不確定，但
與伊相約在廟口見面，嗣後伊依約前往廟口，赴約交易之人係被
告之朋友，伊並不認識，赴約者向其詢問『是不是要東西』，並
表示被告那邊沒有，如果需要，他可以提供，於是伊就把錢（新
台幣＜下同＞一千元）交給該人，該人即將甲基安非他命交給伊
，伊認為毒品交易之對象係被告之該名友人等語」，則該名不詳
姓名男子顯然知情。原判決認定該人不知情，亦有理由不備之違
法。(四)、伊於第一審已具狀陳明：「與邱奕皇交易毒品之人，乃
周明賢，年齡為六十多年次，綽號阿ｖ，居住於本市（基隆市）
信義區」，原審未予調查，竟認定伊未提供該人之年籍資料以供
查證，除與卷內資料不符外，亦有應於審判期日調查之證據未予
調查之違法。(五)、第一審判決詳細認定販賣甲基安非他命之地點
，原判決僅記載為「基隆市區某處」，亦有理由不備及應調查未
予調查之違法等語。惟按：(一)、採證認事，乃事實審法院之職權
，其對證據證明力之判斷，如未違背經驗法則或論理法則，復已
敘述其憑以判斷之心證理由，即不能任意指為違法。原判決關於
販賣海洛因部分，綜核證人張凱賢於警詢、偵查及第一審所證述
向上訴人購買海洛因一千五百元之情節明確。上訴人於原審亦不
否認於原判決所載時地交付海洛因予張凱賢（見原審卷第一００
頁）。並有上訴人所使用0000000000號行動電話與張凱賢所使用
0000000000號行動電話於九十六年十月三日及四日通話之監聽譯
文在卷，上訴人及證人張凱賢均不否認前揭譯文之所載，係彼二
人間關於交付海洛因內容之對話。證人張凱賢並證稱：通話譯文
所指「查某」，確實係海洛因，「二張」則表示二千元，「一張
」表示一千元，「幾格」代表海洛因置入注射針筒後之刻度等情
等證據資料，憑以認定上訴人有販賣海洛因犯行之論據，而以上
訴人所辯為卸責之詞，殊無足取，於理由內依憑調查所得之證據
，詳加指駁；並說明：證人蔡淑真所證與上訴人、張凱賢三人合
資購買海洛因；及張凱賢於第一審一度附和上訴人之辯詞，改稱
：與上訴人一起合資購買海洛因等語，無非係迴護上訴人之詞，
不足採信。所為論斷，核無違反客觀存在之證據法則。上訴意旨
任意指摘原判決有理由不備之違法云云，自非適法之第三審上訴
理由。又證人蔡淑真於第一審原稱：「（問：是否認識『凱賢』
？）我朋友很多，但我不確定是否認識，而且我也沒有聽過『凱
賢』」，待第一審提示九十六年十月四日通聯譯文予證人蔡淑真
，並問證人蔡淑真：「依據譯文內容顯示，張凱賢曾於九十六年
十月四日打電話給上訴人，表示他要買海洛因，而上訴人則表示
確實有下開對話內容無誤，並且說最後拿到海洛因給張凱賢是妳
，而不是他，對此妳有何意見？」蔡淑真始回答：「張凱賢拿一
千五百元給上訴人，而是我拿海洛因給張凱賢的」，有筆錄在卷
可證（見第一審卷第一七二、一七三頁）。證人蔡淑真顯係聽聞
審判長告知譯文內容及上訴人所稱由蔡女交付海洛因予張凱賢之
情節後，始為不同證述，原審因認證人蔡淑真所證係迴護上訴人
之詞，不得採為有利於上訴人之認定，尚無採證違法之處。雖原
判決所記載：「嗣經原審（即第一審提示證人蔡淑真有關被告與
張凱賢於九十六年十月四日之對話譯文，及告知被告前揭係與證
人張凱賢合買之辯解後，證人蔡淑真突又回復記憶，改稱認識證
人張凱賢」，其中「告知被告前揭係與證人張凱賢合買之辯解後
」等文字（見原判決第十頁），與筆錄所載略有不符，然仍無以
推翻原判決所認定之事實，是該部分瑕疵不足以影響判決結果，
亦不得執為適法之第三審上訴理由。(二)、關於販賣甲基安非他命
部分，證人邱奕皇於檢察官偵查及第一審審理時雖證稱：伊曾經
打電話給上訴人，有問上訴人可不可以「處理」等語，係詢問上
訴人可否幫忙拿甲基安非他命之意，上訴人表示不確定，但與伊
相約在廟口見面，嗣後伊依約前往廟口，赴約交易之人係上訴人
之朋友，伊並不認識，赴約者向其詢問「是不是要東西」，並表
示上訴人那邊沒有，如果需要，他可以提供，於是伊就把錢（一
千元）交給該人，該人即將甲基安非他命交給伊，伊認為毒品交
易之對象係上訴人之該名友人等情。然原判決本於調查所得心證
，綜合研判其上揭證述並非可採（見原判決第十五、十六頁），
並認定：上訴人「搭載某姓名年籍不詳之不知情成年男子開車前
往基隆市區某處，利用該姓名年籍不詳之成年男子以一千元之代
價，將第二級毒品甲基安非他命一包販賣予邱奕皇牟利」之事實
。核與採證法則並無違背，不得任意指摘，而資為合法之第三審
上訴理由。(三)、刑事訴訟法第三百七十九條第十款所稱之應於審
判期日調查之證據，係指客觀上為法院認定犯罪事實及適用法律
基礎之證據而言。又證人已由法官合法訊問，且於訊問時予當事
人詰問之機會，其陳述明確別無訊問之必要者，不得再行傳喚，
同法第一百九十六條定有明文。證人張凱賢業於偵查及第一審具
結作證明確，並由上訴人於第一審進行詰問程序（見第一審卷第
一０九至一一四頁、第一二四頁），上訴人於原審復未聲請傳喚
該證人到庭作證，有原審卷可稽，原審未再傳訊，依上開規定並
不違法。上訴意旨任意爭執，仍非適法之第三審上訴理由。(四)、
有罪之判決所認定之事實而應記載於判決書者，乃指與論罪科刑
暨適用法令有關之事實而言，如犯罪構成要件之事實、刑之加重
減輕之事由、故意、過失等等。關於犯罪之地點，除有特殊情形
外（如涉及管轄權之有無等），並非構成犯罪事實之要素。原判
決依卷內資料認定上訴人販賣甲基安非他命之地點在「基隆市區
某處」，已無礙於犯罪事實之確定，自不生違背法令之問題。(五)
、其餘上訴意旨，經核係置原判決所為明白論斷於不顧，仍持已
為原判決指駁之陳詞再事爭辯，及對於事實審法院取捨證據與自
由判斷證據證明力之職權行使，徒以自己之說詞，任意指摘，難
認已符合首揭法定之第三審上訴要件。其上訴違背法律上之程式
，應予駁回。
據上論結，應依刑事訴訟法第三百九十五條前段，判決如主文。
中    華    民    國  九十八  年    四    月  二十三  日
                      最高法院刑事第九庭
                          審判長法官  邵  燕  玲
                                法官  李  伯  道
                                法官  孫  增  同
                                法官  李  英  勇
                                法官  蔡  彩  貞
      本件正本證明與原本無異
                                      書  記  官
中    華    民    國  九十八  年    四    月  二十九  日
                                                      K


司法院資訊處製作；財團法人民間司法改革基金會備份。
